【裁判字號】    98,易,1575
【裁判日期】    990504
【裁判案由】    贓物等
【裁判全文】
臺灣臺南地方法院刑事判決              98年度易字第1575號
公  訴  人  臺灣臺南地方法院檢察署檢察官
被      告  甲○○
            乙○○
上列被告因贓物等案件，經檢察官提起公訴（98年度營偵字第13
26號），本院判決如下：
    主  文
甲○○犯如附表所示之罪，各處如附表所示之刑。應執行拘役貳
拾伍日，如易科罰金，以新臺幣壹仟元折算壹日。
乙○○無罪。
    事  實
一、甲○○意圖為自己不法之所有，於附表所示之時間、地點，
    著手行竊附表所示丙○○等人之腳踏車得逞，嗣經警循線而
    查悉上情，另甲○○就附表編號一、二竊案，在未經有偵查
    權之機關或公務員發覺前，主動向警員坦承自首接受裁判。
二、案經臺南縣警察局新營分局報請臺灣臺南地方法院檢察署檢
    察官偵查起訴。
    理  由
一、按被告以外之人於審判外之陳述，雖不符前四條之規定，而
    經當事人於審判程序同意作為證據，法院審酌該言詞陳述或
    書面陳述作成時之情況，認為適當者，亦得為證據。當事人
    、代理人或辯護人於法院調查證據時，知有第一百五十九條
    第一項不得為證據之情形，而未於言詞辯論終結前聲明異議
    者，視為有前項之同意，刑事訴訟法第一百五十九條之五第
    一、二項分別定有明文。查本件被告甲○○於本院準備程序
    進行時，均未爭執戊○○、丁○○、丙○○、翁文君警詢或
    偵查之證詞暨其他書證、物證之證據能力，亦迄未於本案言
    詞辯論終結前聲明異議，則依刑事訴訟法第一百五十九條之
    五規定，視為被告已同意援引作為證據，且經本院審酌該等
    言詞陳述作成時之情況及證據取得過程等節，認為上開證據
    ，均有證據能力，可以作為認定事實之依據。
二、上揭事實業據被告甲○○於警詢、偵查及本院審理時坦承不
    諱，核與被害人戊○○、丁○○於警詢、被害人丙○○於警
    詢、本院審理時之指訴及證人翁文君之證述情節相符。此外
    ，復有監視器翻拍照片一張（見警卷第十二頁）、警方蒐證
    照片十二張（見警卷第十三頁、第十八頁、第四十九頁；九
    十八年度營偵字第一三二六號偵查卷第十四頁、第二十三頁
    ）、贓物認領保管單二張（見警卷第五十頁；九十八年度營
    偵字第一三二六號偵查卷第十三頁）在卷可稽，其自白核與
    事實相符，事證明確，犯行應足認定。
三、核被告甲○○所為如附表之犯行，均係犯刑法第三百二十條
    第一項竊盜罪。被告甲○○先後三次竊盜之犯行，犯意各別
    ，應分論併罰。被告甲○○附表編號一、二之犯行，被害人
    均未於失竊腳踏車時報案，被告甲○○在未被有偵查權之公
    務員或機關發覺前，向員警自首坦承犯行，進而接受裁判，
    有警訊筆錄載明可稽，依刑法第六十二條前段規定減輕其刑
    。爰審酌被告甲○○犯罪動機係迫於生活拮据困難、所生損
    害及其犯後坦承已有悔意等一切情狀，各量處如主文所示之
    刑，並諭知易科罰金之折算標準及定應執行之刑。
四、
（一）公訴意旨另略以：被告乙○○以新臺幣（下同）二百元向
      被告甲○○收購其竊得丙○○所有紫銀色腳踏車一台，因
      認被告乙○○涉犯刑法第三百四十九條第二項故買贓物罪
      嫌。
（二）公訴人上開所認，無非以被告甲○○之供述、被害人丙○○之指述、蒐證照片為主要論據。
（三）按犯罪事實應依證據認定之，無證據不得認定其犯罪事實
      ；又不能證明被告犯罪，應諭知無罪之判決，刑事訴訟法
      第一百五十四條第二項、第三百零一條第一項分別定有明
      文。所謂犯罪事實之證據，係指足以認定被告確有犯罪行
      為之積極證據而言，該項證據且須適合被告犯罪事實之認
      定，始得採為斷罪資料。又按無論直接或間接證據，其為
      訴訟上之證明，須通常一般之人均不致有所懷疑，而得確
      信其為真實之程度者，始得據為有罪之認定，有最高法院
      二十九年上字第三一○五號、五十三年台上字第二七五○
      號判例足資參照。又認定不利於被告之事實，須依積極證
      據，苟積極證據不足為不利於被告事實之認定時，即應為
      有利於被告之認定，更不必有何有利之證據。再事實之認
      定，應憑證據，如未能發現相當證據，或證據不足以證明
      ，自不能以推測或擬制之方法，為裁判基礎；訴訟上用以
      證明事實之證據，須於通常一般人均不致有所懷疑，而得
      確信其真實之程度，始得據以為有罪之認定，倘其證明未
      達此一程度，而有合理之懷疑存在，致無從為有罪之確信
      時，即應為無罪之判決（最高法院三十年上字第八一六號
      、四十年台上字第八六號、七十六年度台上字第四九六八
      號判例參照）。故對於被告有罪、無罪俱有懷疑時，仍應
      對被告作有利之認定。此係在於體現刑事訴訟法上罪疑惟
      輕之證據法則。
（四）訊據被告乙○○固坦承九十八年七月間有以二百元向被告
      甲○○收購腳踏車一台之事實，惟堅詞否認有何故買贓物
      之犯行，辯稱：甲○○係向伊稱欲出售之腳踏車係其先生
      於工地撿外勞不要之腳踏車，復一直拜託可憐她，伊才同
      意買該腳踏車，而且伊有請甲○○留下姓名及住址，伊並
      不知該腳踏車是贓物等語。經查：(1)證人即同案被告甲○○於本院九十九年四月二十日審理時結證稱：「（98 年7
      月18日上午9時30分許，你在臺南縣新營市○○路183 號
      前竊取一台腳踏車，該台腳踏車你如何處理？）我拿去賣
      給乙○○，賣給他兩百元。」、「（你把這部腳踏車拿去
      賣時，乙○○有無問這腳踏車怎麼來？）有問，我就說這
      是我先生撿到的外勞的車，我說那是我先生的腳踏車。」
      、「（乙○○有無問妳先生為何不自己來賣？）沒有問。
      」、「（你這樣說完後，乙○○就有同意你買嗎？）乙○○還是拒絕，我一直跟她拜託，說夫妻失業，又要養小孩
      ，沒有生活費，請他幫忙，乙○○看我帶著小孩，就好心
      幫助我。」、「（你除了拜託乙○○買你的腳踏車外，有
      無向乙○○保證說腳踏車沒有問題？你如何保證？）我跟
      乙○○說腳踏車沒有問題，我保證的方式就是我把自己的
      姓名資料留給乙○○。」等語（見本院卷第六十五、六十
      七、六十八頁），顯見因證人甲○○一再保證腳踏車沒問
      題，且留下其姓名及聯絡住址，被告乙○○始同意購買該
      腳踏車，況以新車價一千餘元之腳踏車使用三年多，在中
      古市場以二百元收購之行情而言，亦無顯著低於一般行情
      ，從而，單憑被告乙○○收購上揭腳踏車即認其具有故買
      贓物之認識，頗嫌速斷。(2)證人丙○○於本院九十九年四
      月二十日審理時結證稱：「（你在98年7月18日被偷的腳
      踏車是否有領回去了？）還沒。」、「（警方通知你去做
      筆錄時，你有無看到被偷的腳踏車？）沒有。」、「（你
      被偷的腳踏車是什麼顏色？）有銀色也有紅色，銀色偏紅
      色。」、「（警方通知你去領車，為何你沒有看到腳踏車
      ？）警方說沒有找到，要請我去看是不是他們找到的腳踏
      車，結果與我腳踏車都不符合。」、「（你在警察局時有
      無看過剛剛看得兩輛腳踏車？）沒有，警察是帶我去乙○○的店看，但都沒有看到我的腳踏車。」等語（見本院卷
      第六十三、六十四頁），故公訴人所指被告乙○○以二百
      元向被告甲○○收購其竊得丙○○所有「紫銀色」腳踏車
      一台，究竟所指為何？疑竇叢生，難以釐清。(3)被告甲○○出售上揭腳踏車時，交給被告乙○○載有其姓名及住址
      之字條，經核其住址確係被告甲○○現居住地址，有該字
      條一紙在卷可稽（見警卷第四十七頁），該字條所載即無
      虛詐，被告乙○○據此而採信被告甲○○上揭(1)之說詞，
      要與常情無違。綜上，被告乙○○所辯應可採信。
（五）按最高法院九十七年度台上字第三０九九號判決意旨略謂
      刑事被告並無自證己罪之義務，其在訴訟上所為之辯解，
      只須達於對起訴事證提出合理質疑之程度為已足，檢察官
      如對被告所舉反證仍有爭執，即應依刑事訴訟法第一百六
      十一條規定積極舉證釋疑。被告等既堅決否認犯罪，檢察
      官所舉證據復不足以使法院產生有罪之心證，原判決因認
      被告等犯罪不能證明，於法尚無不合。據此判決要旨，基
      於被告無自證己罪之義務，被告對起訴事證所為之辯解，
      使法院達於合理懷疑之程度已足，檢察官如欲超越該合理
      懷疑，即須依刑事訴訟法第一百六十一條積極舉證。查檢
      察官並未就被告乙○○所辯，及被告乙○○所購腳踏車係
      「紫銀色」而非被害人丙○○遭竊腳踏車之「銀紅色」齟
      齬部分，積極舉證釋疑予以推翻，即難認定被告乙○○確
      有故買贓物之事實。
（六）綜上，公訴人認被告乙○○故買贓物犯嫌，固有其論據，
      然經本院調查結果，既有前開合理之懷疑，公訴人所舉之
      積極證據並不足為被告乙○○故買贓物事實之認定，故被
      告乙○○被訴之犯行，應屬不能證明，此外，復查無其他
      積極證據足以證明被告乙○○確有故買贓物之犯行，應為
      無罪之諭知。
據上論斷，應依刑事訴訟法第二百九十九條第一項前段、第三百
零一條第一項，刑法第三百二十條第一項、第六十二條前段、第
四十一條第一項前段、第五十一條第六款，刑法施行法第一條之
一，判決如主文。
本案經檢察官己○○到庭執行職務
中    華    民    國    99    年    5    月     4    日
                  刑事第五庭    審判長  法  官  張瑛宗
                                        法  官  包梅真
                                        法  官  鍾邦久
以上正本證明與原本無異。
如不服本判決應於收受本判後10日內向本院提出上訴書狀，並應
敘述具體理由。其未敘述上訴理由者，應於上訴期間屆滿後20日
內向本院補提理由書狀（均須按他造當事人之人數附繕本）「切
勿逕送上級法院」。
                                        書記官  蔡志賢
中    華    民    國    99    年    5    月     4    日
附表：
┌─┬─────┬──────┬───┬────────┬────────┐
│編│ 時    間 │地     點   │被害人│竊取得逞之財物( │所犯罪名及科處刑│
│號│          │            │      │或未得逞)       │度              │
├─┼─────┼──────┼───┼────────┼────────┤
│1 │98年7月18 │台南縣新營市│丙○○│銀紅色腳踏車1輛 │刑法第320條第1項│
│  │日上午9時 │中山路183號 │      │                │，處拘役拾日，如│
│  │30分許    │前          │      │                │易科罰金，以新台│
│  │          │            │      │                │幣壹仟元折算壹日│
│  │          │            │      │                │。              │
├─┼─────┼──────┼───┼────────┼────────┤
│2 │98年7月24 │台南縣新營市│戊○○│鐵馬士廠牌銀色淑│刑法第320條第1項│
│  │日下午17時│中華路與正義│      │女腳踏車1輛（車 │，處拘役拾日，如│
│  │10分許    │街口        │      │身號碼CT00000000│易科罰金，以新台│
│  │          │            │      │號）            │幣壹仟元折算壹日│
│  │          │            │      │                │。              │
├─┼─────┼──────┼───┼────────┼────────┤
│3 │98年7月30 │台南縣新營市│丁○○│捷安特廠牌紅色腳│刑法第320條第1項│
│  │日下午23時│中華路45號前│      │踏車1輛         │，處拘役貳拾日，│
│  │10分許    │            │      │                │如易科罰金，以新│
│  │          │            │      │                │台幣壹仟元折算壹│
│  │          │            │      │                │日。            │
└─┴─────┴──────┴───┴────────┴────────┘
附錄本案論罪科刑法條：
中華民國刑法第320條第1項
（普通竊盜罪）
意圖為自己或第三人不法之所有，而竊取他人之動產者，為竊盜
罪，處5年以下有期徒刑、拘役或5百元以下罰金。

司法院資訊處製作；財團法人民間司法改革基金會備份。
